【裁判字號】    97,再易,3
【裁判日期】    990107
【裁判案由】    聲請再審
【裁判全文】
臺灣屏東地方法院民事裁定               97年度再易字第3號
聲  請 人   丙○○
代  理  人  戊○○
相  對  人  屏東縣內埔鄉公所
法定代理人  乙○○
代  理  人  甲○○
            丁○○
上列當事人間請求損害賠償事件，聲請人對於中華民國97年3 月
26日本院96年度再易字第15號確定裁定，聲請再審，本院裁定如
下：
    主  文
本院九十六年度再易字第一五號及第一０號確定裁定均廢棄。
    理  由
一、聲請意旨略以：聲請人與相對人間請求損害賠償事件，經本
    院於民國96年1 月31日以95年度簡上字第136 號判決聲請人
    敗訴確定，聲請人於96年2 月8 日收受送達後，旋於30日不
    變期間內之96年3 月2 日依法提起再審之訴，惟於96年4 月
    30日本院96年度再易字第6 號受命法官行準備程序時，聲請
    人在不明究裡之下，應受命法官之要求在筆錄上簽名，嗣後
    經本院於96年5 月16日以屏院惠民平字第96再易字6 號函通
    知，方知該再審之訴業因聲請人撤回而終結。聲請人因並無
    撤回之意思，主張該撤回不生效力，於96年6 月15日具狀請
    求重新審核，再經本院於96年6 月23日以屏院惠民平字第96
    再易6 號函告知「如欲聲請再審，請重新具狀（勿註明本件
    案號、股別）」，聲請人遂於96年7 月3 日再次向本院提出
    再審申請狀。詎本院竟誤認聲請人係另行提起再審之訴，而
    以已逾30日之不變期間，再審之訴不合法為由，於96年8 月
    21日以96年度再易字第10號裁定予以駁回，聲請人對該裁定
    不服，於96年9 月3 日遞狀聲請再審，惟本院於97年3 月26
    日所為96年度再易字第15號裁定，仍維持該裁定之見解，而
    駁回聲請人再審之聲請。爰依民事訴訟法第507 條準用同法
    第496 條第1 項第1 款、第2 款、第10款（聲請人載為民事
    訴訟法第496 條第1 款、第2 款、第10款）之規定，對本院
    96年度再易字第15號確定裁定聲請再審等語。
二、經查：聲請人以其外曾祖父母利阿辛、利廖阿春妹合葬在屏
    東縣內埔鄉第一公墓之墳墓，乃其父曾遠恩生前於57年3 月
    間所修建，詎相對人為興建納骨塔，竟未經合法通知，即於
    93年9 月2 日擅自開挖墳墓，將其外曾祖父母之骨灰遷移他
    處，致其受有損害，而於請求國家賠償遭相對人拒絕後，依
    國家賠償法第2 條及民法第184 條之規定，向本院潮州簡易
    庭起訴請求相對人賠償新台幣20萬元。本院潮州簡易庭以曾
    遠恩另有其他繼承人，原告當事人不適格為由，於95年9 月
    21日以95年度潮簡字第166 號判決聲請人敗訴，聲請人不服
    提起上訴，並於上訴後追加曾椿英、曾照英、曾崇慶、陳曾
    茂齡、曾喜城、曾振城、曾嘉城等曾遠恩之繼承人（子女）
    為當事人，惟本院合議庭仍以相對人未合法通知與聲請人等
    人所受損害之間，欠缺相當因果關係為由，於96年1 月31日
    以95年度簡上字第136 號判決聲請人等人敗訴確定。聲請人
    於96年2 月8 日接受送達後，旋於96年3 月2 日提起再審之
    訴，惟又於96年4 月30日本院96年度再易字第6 號受命法官
    行準備程序（筆錄誤載為言詞辯論）時，請求撤回再審聲請
    （按應係再審之訴），並經到場之相對人訴訟代理人表示同
    意撤回，受命法官因而諭知准予撤回報結及退還聲請人所繳
    再審之訴裁判費3 分之2 等情，有本院95年度潮簡字第166
    號及95年度簡上字第136 號民事判決在卷可稽，並經本院調
    閱各該民事事件卷宗查明屬實。
三、按關於公同共有物（或所有權以外之財產權）之訴訟，如公
    同共有人數人或全體一同起訴或被訴，即為必要共同訴訟，
    其訴訟標的對於共同訴訟之各人必須合一確定，應適用民事
    訴訟法第56條第1 項各款之規定（最高法院31年11月19日決
    議參照）。又訴訟標的對於共同訴訟之各人必須合一確定者
    ，共同訴訟人中一人之行為有利益於共同訴訟人者，其效力
    及於全體；不利益者，對於全體不生效力，民事訴訟法第56
    條第1 項第1 款定有明文。再審之訴在形式上雖為一程序上
    之新開，但在實質上則為前訴訟程序之再開及續行，因之，
    前訴訟程序之訴訟標的必須合一確定者，共同訴訟人中之一
    人提起再審之訴，其效力應及於共同訴訟人全體（最高法院
    86年度台上字第2868號判決意旨參照）。本件聲請人及曾椿
    英（原確定判決誤載為曾樁英）、曾照英、曾崇慶、陳曾茂
    齡、曾喜城、曾振城、曾嘉城，以其等之父（被繼承人）曾
    遠恩修建之墳墓遭相對人毀損為由，主張其等有公同共有之
    損害賠償債權或國家賠償請求權，而一同起訴請求相對人賠
    償，其訴訟標的對於聲請人及曾椿英、曾照英、曾崇慶、陳
    曾茂齡、曾喜城、曾振城、曾嘉城必須合一確定，本院95年
    度簡上字第136 號判決確定後，聲請人一人於30日之不變期
    間內合法提起再審之訴（自96年2 月8 日收受判決之送達起
    算，迄96年3 月2 日提起再審之訴，未逾30日），乃有利益
    於共同訴訟人之行為，其效力及於共同訴訟人全體，自應認
    為曾椿英、曾照英、曾崇慶、陳曾茂齡、曾喜城、曾振城、
    曾嘉城已併為再審原告。至聲請人嗣後單獨撤回再審之訴，
    則為不利益於共同訴訟人之行為，對於共同訴訟人全體應不
    生效力。從而，本院96年度再易字第6 號再審之訴，即不因
    聲請人一人之撤回起訴而終結，現仍有效繫屬於本院。
四、聲請人於本院96年度再易字第6 號經受命法官諭知撤回報結
    ，並通知聲請人領取退還之3 分之2 裁判費後，旋於96年6
    月15日具狀表明「在不了解情況下‧‧‧‧誤以為是開庭之
    簽到，後來確（卻）變成是徹（撤）案之簽名，‧‧‧‧請
    求貴院從（重）新審核」等語，有民事申請狀附於本院96年
    度再易字第6 號卷內可憑，顯見聲請人係主張該再審之訴並
    不因其簽名請求撤回而終結。嗣後本院民事庭於96年6 月23
    日以屏院惠民平字第96再易6 號函復聲請人，略謂：「本件
    已於民國96年4 月30日由台端當庭撤回並報結；如欲聲請再
    審，請重新具狀（勿註明本件案號、股別）」等語，聲請人
    遂未註明原案號96年度再易字第6 號及承辦股別，再於96年
    7 月3 日向本院提出「再審申請狀」，惟其內容則與原提起
    再審之訴之「民事再審狀」相同，有各該函及書狀在卷可考
    。倘認聲請人係以相同之再審理由，於時隔4 個多月之後，
    再於96年7 月3 日另行提起再審之訴，稽之提起再審之訴應
    於30日之不變期間內為之，該認定顯有不妥，且原提起再審
    之訴尚在有效繫屬中，未加辨明，即逕認聲請人係另行提起
    再審之訴，亦有不當。聲請人主張：其於96年7 月3 日向本
    院提出再審申請狀，係請求繼續審理本院96年度再易字第6
    號之意，而非另行提起再審之訴等語，應屬可採。
五、本院96年度再易字第10號確定裁定，遽認本院96年度再易字
    第6 號再審之訴已因聲請人之撤回而終結，聲請人於96年7
    月3 日係另行提起再審之訴，且已逾30日之不變期間，而以
    聲請人所提起再審之訴為不合法，予以駁回，依前述說明，
    其適用法規顯有錯誤。聲請人對本院96年度再易字第10號確
    定裁定聲請再審，本院96年度再易字第15號確定裁定仍予以
    維持，而駁回聲請人再審之聲請，並另諭知再審之訴駁回，
    其適用法規亦顯有錯誤。本件聲請再審為有理由，爰將上開
    二確定裁定予以廢棄，由本院96年度再易字第6 號繼續審理
    聲請人等8 人與相對人間之再審訴訟。
中    華    民    國    99    年    1    月    7      日
                  民事第一庭   審判長法  官  孫國禎
                                     法  官  蔡嘉裕
                                     法  官  春生
正本係照原本作成。
本裁定不得抗告。
中    華    民    國    99    年    1     月    7    日
                                     書記官  蘇雅慧

司法院資訊處製作；財團法人民間司法改革基金會備份。
